臺灣新竹地方法院民事簡易判決　　　　100年度竹簡字第188號
原　　　告　鄭瑞軒
訴訟代理人　陳俊傑律師
複代理人　　徐鴻盛
被　　　告　中華民國朗色林護法功德會
法定代理人　楊蔚鼎
上列當事人間請求確認本票債權不存在等事件，本院於民國 100
年11月7日辯論終結，判決如下：
    主  文
確認被告所持有原告所簽發如附表所示之本票，對原告之本票債
權不存在。
訴訟費用由被告負擔。
    事實及理由
壹、原告主張：
一、緣被告前以其執有原告所簽發系爭如附表所示之本票（下稱
    ：系爭本票），屆期提示而未獲付款為由，聲請本院以 100
    年度司票字第116 號民事裁定准許對於原告強制執行在案。
    惟兩造間並無金錢往來關係，為此提起本件訴訟，請求確認
    被告持有原告所簽發系爭本票債權不存在。
二、又原告會簽發系爭本票之緣由為訴外人即法王方可成為開展
    其所屬石材專利，於99年2月4日指示原告至上海商業儲蓄銀
    行新竹分行（下稱：上海銀行新竹分行）開設帳號為：「00
    000000000000」、戶名為：「朗氏科技股份有限公司籌備處
    - 鄭瑞軒」之帳戶供驗資使用，同日並指示訴外人曹寶華，
    自訴外人方可成設在三信商業銀行桃園分行（下稱：三信銀
    行桃園分行）0000000000號之帳戶內轉帳新臺幣（下同）25
    0 萬元至上開籌備處帳戶內，嗣後訴外人曹寶華即要求原告
    簽發系爭本票作為擔保，原告為表清白，乃簽發系爭本票，
    並連同上開上海銀行新竹分行之存摺及印章交給訴外人方可
    成。後於99年3月2日原告經訴外人曹寶華告知已不適任朗色
    林股份有限公司職務，通知原告離職，惟系爭本票並未歸還
    原告，嗣於99年3 月24日訴外人方可成則指示時任會計之高
    玉潔，持上開存摺及印章至上海銀行新竹分行領出2,525,00
    0 元，轉匯至訴外人方可成所設之三信銀行桃園分行000000
    0000號帳戶內，惟訴外人方可成仍未將系爭本票歸還予原告
    。
三、再者，被告乃依法王方可成指示成立，一切會務均依法王方
    可成號令行事，與方可成間並無任何商業金錢往來關係，被
    告顯係無對價或不相當對價取得系爭本票，依票據法第14條
    第2 項之規定自不得享有優於前手之權利，故原告自得以對
    抗訴外人方可成有關系爭本票債權不存在之事由，對抗被告
    ，本件本票債權確不存在。
四、原告訴之聲明：如主文所示。
貳、被告則以：被告未於最後言詞辯論期日到場，惟據其前到庭
    所為之陳述及提出之書狀略稱：系爭本票確為原告本人所簽
    發無誤，原告提起本件訴訟，並無法律上之確認利益，是以
    ，原告提起本件訴訟顯無理由等語。
、程序方面：
一、按確認法律關係之訴，非原告有即受確認判決之法律上利益
    者，不得提起之，民事訴訟法第247條第1項前段定有明文。
    所謂即受確認判決之法律上利益，係指法律關係之存否不明
    確，原告主觀上認其在法律上之地位有不安之狀態存在，且
    此種不安之狀態，能以確認判決將之除去者而言，若縱經法
    院判決確認，亦不能除去其不安之狀態者，即難認有受確認
    判決之法律上利益（最高法院52年台上字第1240號判例意旨
    參照）。本件原告起訴主張被告持有原告所簽發如附表所示
    之系爭本票，並向本院聲請裁定，且經准予強制執行乙節，
    業經本院依職權調閱本院100年度司票字第116號卷宗核閱無
    訛。是系爭本票債務在未經確定判決確認其不存在以前，原
    告仍有隨時受強制執行之危險，而此等危險得以確認判決除
    去之，從而，原告提起本件確認之訴，即有法律上之利益，
    合先敘明。
二、按原告於判決確定前，得撤回訴之全部或一部，但被告已為
    本案之言詞辯論者，應得其同意；訴之撤回應以書狀為之，
    但於期日，得以言詞向法院或受命法官為之；以言詞所為訴
    之撤回，應記載於筆錄，如他造不在場，應將筆錄送達；訴
    之撤回，被告於期日到場，未為同意與否之表示者，自該期
    日起；其未於期日到場或係以書狀撤回者，自前項筆錄或撤
    回書狀送達之日起，十日內未提出異議者，視為同意撤回，
    此為民事訴訟法第262條第1項至第4 項分別定有明文。查本
    件原告起訴時聲明：「（一）確認被告持有如附表所示之系
    爭本票上「鄭端軒」之簽章係為偽造。（二）確認兩造就上
    開系爭本票所示面額250 萬元之本票債權不存在。」，嗣原
    告於本件訴訟進行期間，並不否認其有簽發系爭本票，並於
    本院100 年10月17日言詞辯論期日當庭撤回前開第一項聲明
    ，且記載於當日言詞辯論筆錄，嗣經本院將當日言詞辯論筆
    錄影本於100 年10月21日送達予被告，被告並未自該期日起
    十日內提出異議，揆之上開規定，應視為被告同意原告撤回
    上述第一項聲明之訴。
三、被告經合法通知，未於最後言詞辯論期日到場，核無民事訴
    訟法第386 條各款所列情形，爰依原告聲請，准由其一造辯
    論而為判決，併此敘明。
肆、本院之判斷：
一、按本票固為無因證券，票據債務人不得以自己與發票人或執
    票人前手間所存在之抗辯事由，對抗執票人。然發票人非不
    得以自己與執票人間所存之抗辯事由對抗執票人，此觀票據
    法第13條上段之反面解釋而自明。又如發票人就本票提出其
    基礎原因關係不存在之對人抗辯，執票人自應就該基礎原因
    關係存在之積極事實，負舉證責任（最高法院81年度台上字
    第879號、87年度台上字第1601號、96年度台簡上字第23 號
    判決要旨參照）。而負舉證責任之當事人，須證明至使法院
    就該待證事實獲得確實之心證，始盡其證明之責任，苟應負
    舉證責任之當事人，不能舉證，以證實其主張之事實為真實
    ，即應受不利之認定。
二、查本件原告主張其會簽發系爭本票之緣由係因訴外人即法王
    方可成為開展其所屬石材專利，於99年2月4日指示原告至上
    海銀行新竹分行開設帳號為：「00000000000000」、戶名為
    ：「朗氏科技股份有限公司籌備處- 鄭瑞軒」之帳戶供驗資
    使用，同日並指示訴外人曹寶華，自訴外人方可成所設之三
    信銀行桃園分行銀行桃園分行0000000000號之帳戶內轉帳25
    0 萬元至上開籌備處帳戶內，嗣後訴外人曹寶華即要求原告
    簽發系爭本票作為擔保，原告為表清白，乃簽發系爭本票交
    給訴外人方可成等情，業據原告提出「朗氏科技股份有限公
    司籌備處- 鄭瑞軒」之上海銀行存摺影本、上海銀行往來紀
    錄影本各一紙為證（詳本院卷第55頁、第56頁），觀之「朗
    氏科技股份有限公司籌備處- 鄭瑞軒」之上海銀行帳戶內於
    99年2月4日確曾匯入250 萬元，核與原告所簽發系爭本票上
    填載發票日期為99年2月4日、票面金額為250 萬元乙節相符
    ，足見原告上開所述其簽發系爭本票，係作為匯入朗氏科技
    股份有限公司籌備處250 萬元驗資資金之擔保，要非無據。
三、再者，「朗氏科技股份有限公司籌備處- 鄭瑞軒」之上海銀
    行帳戶內，嗣於99年3 月24日由訴外人高玉潔填寫匯款單轉
    帳匯出2,525,000 元至訴外人方可成在三信銀行桃園分行00
    00000000號之帳戶內，亦據原告提出上海銀行往來紀錄影本
    、上海銀行匯出匯款申請書及臺灣臺北地方法院99年度重訴
    字第992 號民事案件曾調閱三信銀行桃園分行0000000000號
    之帳戶所有人確為訴外人方可成之客戶帳卡明細單附卷可佐
    （詳本院卷第56頁、第57頁及第86頁），自堪認原告業已返
    還上開250 萬元驗資資金予訴外人方可成，訴外人方可成即
    不得再對於原告行使系爭250 萬元之本票債權。
四、末按，無對價或以不相當之對價取得票據者，不得享有優於
    其前手之權利，票據法第14條第2 項定明文。又所謂不得享
    有優於其前手之權利，係指前手之權利如有瑕疵（附有人的
    抗辯），則取得人即應繼受其瑕疵（附有人的抗辯），人的
    抗辯並不中斷，如前手無權利時，則取得人並不能取得權利
    而言，最高法院68年台上字第3427號判例參照。本件被告既
    未舉證證明其有支付對價予訴外人方可成而取得系爭本票，
    則訴外人方可成既無對於原告享有系爭250 萬元之本票權利
    存在，已如上述，被告自亦無從享有優於其前手即訴外人方
    可成對於原告之票據上權利。
五、綜上所述，被告既未提出任何證據資料證明其有支付任何對
    價予訴外人方可成而取得系爭本票，則原告主張訴外人方可
    成對於原告並無享有系爭250 萬元之本票權利存在，既堪採
    信，則原告訴請確認被告所持有原告簽發之系爭本票，對原
    告之票據上債權不存在，為有理由，應予准許。
六、本件事證已明，原告其餘攻擊防禦方法及未經援用之證據，
    經本院審酌後，核與本件之結論，不生影響，爰不一一贅述
    ，附此敘明。
七、據上論結：本件原告之訴為有理由，依民事訴訟法第436 條
    第2項、第385條第1項前段、第78條，判決如主文。
中    華    民    國   100    年    11    月    18    日
                  新竹簡易庭    法  官  王佳惠
以上正本係照原本作成。
如對本判決上訴，須於判決送達後 20 日內向本院提出上訴狀。
如委任律師提起上訴者，應一併繳納上訴審裁判費。
中    華    民    國   100    年    11    月    18    日
                                書記官  陳思璟
附表：
┌─┬──────┬──────┬──────┬──────┬────┐
│編│發   票   日│ 金      額 │到   期   日│本 票 號 碼 │發 票 人│
│號│（民國）    │ （新臺幣） │            │            │        │
├─┼──────┼──────┼──────┼──────┼────┤
│1 │99年2月4日  │250萬元     │99年2月4日  │WG00000000  │鄭瑞軒  │
└─┴──────┴──────┴──────┴──────┴────┘